臺灣嘉義地方法院刑事判決　　　　　　　 94年度易字第183號
公　訴　人　臺灣嘉義地方法院檢察署檢察官
被　　　告　己○○
　　　　　　　　　　　巷1弄3.
選任辯護人　丙○○律師
上列被告因恐嚇案件，經檢察官提起公訴（九十四年度偵字第一
六四四號、一七０三號），本院判決如下：
    主  文
己○○無罪。
    理  由
一、公訴意旨略以：被告己○○係「信合美聯合診所」之管理部
    經理，告訴人戊○○及告訴人丁○○則分別在該診所擔任雷
    射諮詢小姐（起訴書誤載為護士）及眼科醫師之職務。而被
    告己○○於民國九十四年一月二十二日上午八時四十五分許
    ，在嘉義市○○○路八十九號「信合美聯合診所」內，因有
    事要與告訴人戊○○說明，遂從後方欲叫住告訴人戊○○，
    惟因該時點正巧為上班報到時間，是告訴人戊○○為趕換裝
    而未予理會，詎被告己○○竟因而心生不滿，基於恐嚇危害
    他人安全之犯意，以「妳很白目，要把妳留院查看，要把妳
    整死，還要讓妳好看」等語恐嚇告訴人戊○○，使告訴人戊○○心生恐懼，致生危害於告訴人戊○○。而被告己○○又
    於九十四年三月三日上午十一時許，在「信合美聯合診所」
    內，因細故而與告訴人丁○○發生口角，在爭吵過程中，被
    告己○○復基於恐嚇危害他人安全之犯意，以「你給我小心
    一點，我要給你好看」等語恐嚇告訴人丁○○，使告訴人丁○○心生恐懼，致生危害於告訴人丁○○。因認被告涉犯刑
    法第三百零五條之恐嚇危害安全罪嫌云云。
二、按犯罪事實應依證據認定之，無證據不得認定犯罪事實；又
    不能證明被告犯罪者，應諭知無罪之判決，刑事訴訟法第一
    百五十四條第二項、第三百零一條第一項分別定有明文。又
    事實之認定，應憑證據，如未能發現相當證據，或證據不足
    以證明，自不能以推測或擬制之方法，為裁判基礎；且認定
    犯罪事實所憑之證據，雖不以直接證據為限，間接證據亦包
    括在內，然而無論直接證據或間接證據，其為訴訟上之證明
    ，須於通常一般之人均不致有所懷疑，而得確信其為真實之
    程度者，始得據為有罪之認定，倘其證明尚未達到此一程度
    ，而有合理之懷疑存在而無從使事實審法院得有罪之確信時
    ，即應由法院為諭知被告無罪之判決，此觀最高法院四十年
    臺上字第八六號判例、七十六年臺上字第四九八六號判例闡
    釋甚明。次按刑法第三百零五條之恐嚇罪，所稱以加害生命
    、身體、自由、名譽、財產之事，恐嚇他人者，係指以使人
    生畏怖心為目的，而通知將加惡害之旨於被害人而言。至對
    被害人為惡害之通知，是否使被害人心生畏怖，應依個案具
    體事實，審酌主、客觀情形全盤判斷，不得僅以被害人自稱
    心生畏怖，即認該當刑法第三百零五條之要件。又恐嚇之構
    成要件，須恐嚇內容以加害生命、身體、自由、名譽、財產
    等事項為限，故若以加害此等內容以外之事項告知被害人，
    或並未具體指明以如何之方法加害他人之生命、身體、自由
    、名譽、財產，依罪刑法定主義，即不能成立本罪。
三、公訴人認被告涉有上開犯嫌，無非係以告訴人戊○○、丁○○於偵查中之指述，證人乙○○、甲○○、黃玉如、辛○○
    於偵查中之證詞及對話錄音光碟乙張為據。訊據被告固坦承
    伊曾於上開時、地確有與告訴人戊○○、丁○○曾發生爭執
    之事實，惟堅決否認有何恐嚇犯行，辯稱：伊並未向告訴人
    戊○○說「妳很白目，要把妳留院查看，要把妳整死，還要
    讓妳好看」等語，伊僅罵告訴人戊○○莫名其妙；且伊亦未
    向告訴人丁○○說「你給我小心一點，我要給你好看」等詞
    ，伊僅要告訴人丁○○講話小心一點，不要威脅到別人；伊
    均無恐嚇之行為及犯意等語。經查：
 （一）被告涉嫌恐嚇告訴人戊○○部分：
    １、按告訴人之告訴，係以使被告受刑事訴追為目的，是其
        陳述是否與事實相符，仍應調查其他證據以資審認，必
        被害人所述被害情形，無瑕疵可指，且就其他方面調查
        ，又與事實相符，始足據為有罪判決之基礎，此觀最高
        法院五十二年度臺上字第一三００號判例、八十一年度
        臺上字第三五三九號判決闡釋甚明。觀諸本件告訴人戊○○就其被害情形，先於九十四年三月三日警詢時指訴
        稱：於九十四年一月二十二日八時三十分許，伊打完卡
        後被告叫伊，因伊未聽到所以沒理被告，被告就說要把
        伊留院查看，等伊走到診間內換裝時，被告很生氣語氣
        很兇的跑來診間內向伊說「你很白目，要整死你，要你
        很難看，你走著瞧」云云；而於九十四年三月二十八日
        偵查中則指訴稱：於九十四年一月二十二日八時四十分
        許，伊上班要去打卡，被告叫住他，但因為伊急著要打
        卡，所以沒理被告，之後被告到診間裡對伊說「要把你
        留院查看，要整死你，讓你好看」（見九十四年度偵字
        第一六四四號偵查卷第 9頁）云云；後於本院九十四年
        九月二十六日審理時則證稱：被告當時向伊說「要給你
        留院查看」，後來又說「你很白目，要把你整死，不會
        讓你好過」（見本院卷第73頁）云云，前後對照以觀，
        告訴人戊○○於警詢時及偵查中關於紛爭起因部分，究
        係伊打完卡後，因未聽到被告叫伊，而未理會被告，抑
        或係急著去打卡，因而未理會被告乙節，已有不一之處
        。且告訴人戊○○所指稱被告向伊說要把伊留院查看之
        時點究係於其正欲打卡時，抑或於其已經進入診間後，
        前後亦有出入。再參以告訴人戊○○指稱被告所恐嚇之
        用語，先指稱是「要整死你，要你難看，你走著瞧」云
        云，又改稱「要整死你，要你好看」云云，或又改「要
        把你整死，不會讓你好過」云云，是究竟被告係以何種
        具體言詞內容為惡害之通知，其先後指訴情詞，亦難謂
        一致。是告訴人戊○○之指訴情節，既有上開瑕疵可指
        ，自難遽加採為不利於被告之認定。
    ２、另觀諸證人即案發時在場之信合美聯合診所護佐乙○○
        就被告案發當時對告訴人戊○○所說之言詞內容乙節，
        先於警詢時證稱：被告對告訴人戊○○所說的是「戊○○很白目、要整死戊○○、要戊○○死得很難看、戊○○你走著瞧」云云。而於偵查中則證稱：被告是向告訴
        人戊○○說「要把戊○○留院查看，還說要整死戊○○
        ，讓戊○○好看」（見九十四年度偵字第一六四四號偵
        查卷第9頁）云云。後於本院審理則證稱稱：被告是向
        告訴人戊○○說「要把你留院查看，還要讓你好看」、
        「你很白目」、「要把你整死」（見本院卷第58頁至第
        60 頁）云云。前後對照以觀，證人李婉真就被告案發
        時對於告訴人戊○○所說之言詞內容，於警詢時先證稱
        是「要戊○○死得很難看」云云，又於偵查中證稱是「
        要戊○○好看」云云，其間用語之歧異甚為明顯，語意
        之內涵亦大相逕庭，顯難謂無瑕疵可指，是其記憶之可
        靠性、證詞之憑信性，均顯有不足，亦難遽加採憑。
    ３、再觀諸證人即案發時在場者甲○○就其案發時之其位置
        及在場者乙節，於本院審理時證稱：當時伊與告訴人戊○○及證人乙○○在同一個診間內（見本院卷第66頁）
        等語。而就被告對告訴人戊○○所說之言詞內容，於偵
        查中證稱：伊當時是在幫病人忙，聽到很大聲的吵鬧聲
        ，沒有聽清楚，有聽到被告出去時回頭對告訴人戊○○
        說「不會讓你很好過」，也有聽到被告說「要整死你」
        ，但沒有聽到被告說「你很白目，讓你死的很難看」（
        見九十四年度偵字第一六四四號偵查卷第19頁）云云；
        後於本院九十四年九月二十六日審理時則先證稱：伊幫
        病人拿藥後，聽到被告回頭對告訴人戊○○說「我不會
        讓你好過的」，也有聽到被告說「你很白目，要給你留
        院查看」，也有聽到被告說「要整死你」（見本院卷第
        64 頁至第65頁）云云。前後對照以觀，證人甲○○既
        證稱案發當時伊係與告訴人戊○○及證人乙○○在同一
        個診間內，衡情若案發當時確有告訴人戊○○所指被告
        以兇惡言詞加以恐嚇之情事，證人甲○○身處同一診間
        之內，自無可能僅聽聞吵鬧聲而未聽聞其對話內容，或
        僅聽聞其對話之一部份，然其於偵查中卻證稱伊僅有聽
        到被告出去時回頭對告訴人戊○○說「不會讓你很好過
        」、「要整死你」，但沒有聽到被告說「你很白目，讓
        你死的很難看」，已顯與常情有悖；再徵諸證人甲○○
        就其是否聽聞被告向告訴人戊○○說「你很白目」及「
        要給你留院查看」乙節，原於偵查中證稱並未聽聞上開
        言詞，然於本院審理時竟改稱伊有聽聞被告曾向告訴人
        戊○○說上開言詞，是前後證述並不相符，顯見證人甲○○記憶之可靠性及上開證詞之憑信性，亦均顯有不足
        ，非無瑕疵可指，自難據為不利於被告之認定。
    ４、至證人即案發當時擔任信合美聯合診所醫師黃玉如固於
        偵查中結證稱：伊於案發當天早上進醫院後，聽聞他人
        告知告訴人戊○○在哭，伊便去瞭解發生何事，他人便
        告訴伊被告罵告訴人戊○○，被告向告訴人戊○○說「
        我要你好看，並要整死你」（見九十四年度偵字第一六
        四四號偵查卷第19頁）等語。惟證人黃玉如案發當時並
        不在場，為其所自承，而依其證詞內容亦僅能證明其事
        後聽聞其他證人轉述案發情形之事實，是其證詞相對於
        「被告是否曾對告訴人戊○○口出恐嚇言詞」之待證事
        實，係屬傳聞證據，並無證據能力，自不得直接援為本
        件認定被告恐嚇行為之證據。況縱令證人黃玉如之上開
        證詞屬實，案發時在場者即告訴人戊○○、證人乙○○
        及甲○○之證詞均有瑕疵可指，業如前述，是證人黃玉
        如聽聞其他人轉述案發時情形之證詞，其就被告是否曾
        對告訴人戊○○口出恐嚇言語之待證事實，其證明力更
        顯不足，益難據為不利於被告之認定。
    ５、告訴人戊○○、證人乙○○、甲○○之證詞中固均曾提
        及被告曾口氣兇惡向告訴人戊○○說「你很白目、要把
        你整死」等語，惟縱令被告曾向告訴人戊○○為上開表
        示，然被告係擔任信合美聯合診所之管理部經理等情，
        此為被告所供承，亦為告訴人戊○○所是認，其對於擔
        任雷射諮詢小姐職務之告訴人戊○○，於內部管理上有
        所要求，亦難謂非屬其職務上之權責，縱其口氣欠佳、
        態度兇惡，衡情仍難遽認被告所說「你很白目、要把你
        整死」等語，係以加害生命、身體、自由、名譽、財產
        之事通知告訴人戊○○，而有恐嚇危害安全之犯意，揆
        諸上開說明，應與恐嚇罪之構成要件仍屬有間，而難以
        該罪相繩。
  （二）被告涉嫌恐嚇告訴人丁○○部分：
    １、公訴人固提出錄音光碟乙片欲證明九十四年三月三日被
        告恐嚇告訴人丁○○之犯行，惟該錄音光碟經本院於九
        十四年九月二十六日審理時當庭勘驗結果，並未能由該
        錄音光碟內聽出公訴意旨所載被告曾向告訴人丁○○說
        「你給小心一點，我要給你好看」等情，有本院九十四
        年九月二十六日審判筆錄可憑（見本院卷第48頁）；參
        以本院命告訴人丁○○自行就其所提出之錄音光碟內容
        製成逐字譯文，以證明被告曾向告訴人丁○○恐嚇之情
        ，然觀諸告訴人丁○○於本院九十四年九月二十六日所
        提出之錄音光碟譯文內容，亦全無被告口出「你給小心
        一點，我要給你好看」之記載，此有告訴人丁○○所提
        出之錄音光碟譯文乙份（見本院卷第90頁）附卷可憑。
        故該錄音光碟乙片，顯已難據為不利於被告之佐憑。另
        觀諸告訴人丁○○就被告案發時對伊所說之恐嚇言詞內
        容，於警詢時係指稱：被告案發當時是叫伊注意一點，
        向伊說「我要讓你好看」云云；而於偵查中則指稱：被
        告當時向伊說「要小心一點，並要我好看」，只是一直
        指著我，叫伊小心，沒有肢體上任何恐嚇動作云云；復
        於本院審理時證稱：被告當時是向伊說「要給我注意一
        點」後來又說「要給我好看」云云。前後對照以觀，究
        竟被告係以何種具體言詞內容，為加害生命、身體、自
        由、名譽、財產等事項之惡害通知，其指訴情節，亦難
        謂一致，而非無瑕疵可指，且與上開本院勘驗案發時錄
        音光碟之結果，亦均難相互印證其所為上開指訴情詞確
        與事實相符，故自不足為不利於被告之認定。
    ２、次由告訴人丁○○對於案發當時被告之言行之當場反應
        以觀，案發前告訴人丁○○原是在與該診所員工庚○○
        溝通其職務執行之相關事宜，而於被告到場拍桌怒斥後
        ，告訴人丁○○僅向在場者表示「你們都有看到他（指
        被告）在兇我‧‧‧，事情要好好講，不要弄成這樣」
        等語後，便仍欲與員工庚○○繼續其先前之對話，且告
        訴人丁○○其後更對被告回稱「你是在兇什麼，有沒有
        什麼事，好好講，兇成這樣？」等語，此有該錄音光碟
        譯文附卷可佐，足見告訴人丁○○於被告到場對伊怒斥
        後，原本並未因而心生停止與員工庚○○繼續溝通之意
        ，且尚與被告續為口角爭執，益徵告訴人丁○○當時並
        未因被告怒斥之言語而心生恐懼之感，僅對於被告怒斥
        拍桌之兇惡態度有所不滿。從而，益難認定被告案發當
        時有何以加害生命、身體、自由、名譽、財產之事，通
        知告訴人丁○○，而使其心生畏怖之情。
    ３、至證人即案發當時出面制止被告者辛○○固於警詢時及
        本院審理時均結證稱：伊看到被告用手指丁○○，並且
        「叫他小心一點」，口氣很兇等語，惟若單由被告以手
        指向告訴人丁○○並表示「小心一點」乙詞，則被告當
        時之態度、口氣固然欠佳，然其顯然仍未以具體明確之
        言語、動作表達欲危害告訴人生命、身體、自由、名譽
        或財產之意思，且依當時客觀情狀以觀，被告係以該診
        所管理部經理之身分到場介入告訴人丁○○與該診所員
        工就職務行使上相關事宜之溝通，進而與告訴人丁○○
        起口角爭執，衡情亦仍難認被告有何以加害生命、身體
        、自由、名譽或財產為目的恐嚇之意，是被告所辯伊並
        無恐嚇之行為與犯意等情，尚非無據，堪以採信。
六、綜觀前情，被告上開所辯，堪以採憑，此外，尚難僅憑告訴
    人及證人存有瑕疵之指訴及證詞，遽認被告即有恐嚇犯行，
    是本件證明尚未達通常一般之人均不致有所懷疑，而得確信
    其為真實之程度，仍有合理之懷疑存在，即無從為被告有罪
    之確信，揆諸上揭說明，自應諭知無罪之判決。
據上論斷，依刑事訴訟法第三百零一條第一項，判決如主文。
本案經檢察官吳咨泓到庭執行職務。
中　　華　　民　　國　　94　　年　　9 　　月　　30　　日
                刑事第四庭  審判長法  官  林世芬
                                  法  官  鄭雅文
                                  法  官  曾宏揚
上列正本證明與原本無異。
如不服本判決，應於判決送達後10日內向本院提出上訴狀（應附
繕本）。告訴人或被害人如對於本判決不服者，應具備理由請求
檢察官上訴，其上訴期間之計算係以檢察官收受判決正本之日期
為準。
中　　華　　民　　國　　94　　年　　9 　　月　　30　　日
                                  書記官  陳慶昀
